【裁判字號】    99,易,1177
【裁判日期】    990517
【裁判案由】    偽造文書
【裁判全文】
臺灣臺中地方法院宣示判決筆錄          99年度易字第1177號
公  訴  人  臺灣臺中地方法院檢察署檢察官
被      告  甲○○○○ ○○○.
選任辯護人 熊賢祺律師
上列被告因偽造文書案件，經檢察官提起公訴（九十九年度偵緝
字第五六七號），並聲請認罪協商，本院裁定進行認罪協商程序
後，於中華民國九十九年五月十七日下午四時，在本院刑事第十
五法庭宣示判決，出席職員如下：
          法  官  林學晴
          書記官  簡雅文
法官起立朗讀判決主文、犯罪事實要旨、處罰條文、附記事項，
及告以上訴限制、期間並提出上訴狀之法院，且諭知記載其內容
：
一、主  文：
    甲○○○○ ○○○ ○○○○共同連續行使明知為不實之事項，而使公務
    員登載於職務上所掌之公文書，足以生損害於公眾，處有期
    徒刑陸月，如易科罰金，以銀元佰元即新臺幣玖佰元折算
    壹日；減為有期徒刑月，如易科罰金，以銀元佰元即新
    臺幣玖佰元折算壹日。緩刑貳年，並應支付新臺幣萬陸仟
    元之公益捐。
二、犯罪事實要旨：
    甲○○○○ ○○○ ○○○○為越南籍人士，原以看護名義來臺工作。緣
    民國九十二年間，沈春成與林雲（另由臺灣臺中地方法院
    檢察署檢察官以九十六年度偵字第一六七０八號為緩起訴處
    分確定）為了讓甲○○○○ ○○○ ○○○○在臺合法從事其他工作，透
    過姚沼林（另由臺灣臺中地方法院檢察署檢察官以九十六年
    度偵字第一六七０八號為緩起訴處分確定）介紹認識方龍發
    與林麗蘭（經本院以九十六年度易字第六三二四號判決有罪
    確定）。方龍發、林麗蘭、沈春成、林雲及姚沼林五人，
    便在沈春成位於臺中縣神岡鄉○○村○○路五六五號之便當
    店內討論，方龍發原本提議由沈春成之子沈宏達與甲○○○○ ○○
    ○ ○○○○假結婚，但沈宏達不答應，方龍發又提議沈春成先與
    林雲辦理離婚，再由沈春成與甲○○○○ ○○○ ○○○○辦理假結婚
    ，以此虛假離、結婚之方式，讓甲○○○○ ○○○ ○○○○得以繼續留
    在臺灣工作。經得到沈春成與林雲之同意後，甲○○○○ ○○○
    ○○○○為求能在臺合法從事其他工作，明知與沈春成並無結婚
    真意，竟仍與方龍發、林麗蘭、沈春成、林雲及姚沼林五
    人共同基於行使明知為不實事項而使公務員登載不實之文書
    之概括犯意，先由沈春成及林雲於九十二年十一月四日，
    明知應無離婚之事實與真意，持內容不實之離婚協議書至臺
    中縣豐原市戶政事務所辦理離婚戶籍登記，使不知情之該所
    承辦公務員將沈春成及林雲已離婚等不實事項登載於職務
    上所掌之戶籍登記簿、戶籍謄本等公文書上。復由甲○○○○ ○○
    ○ ○○○○與方龍發及沈春成一同前往越南，於九十三年三月一
    日在越南與沈春成虛偽辦理結婚，並取得越南核發之結婚證
    書等文件後，持往我國駐越南臺北經濟文化辦事處申請認證
    ，沈春成旋返國於同年四月六日持上開經認證之結婚證書至
    臺中縣神岡鄉戶政事務所，辦理與之結婚戶籍登記，使不知
    情之該所承辦公務員將沈春成與甲○○○○ ○○○ ○○○○已締結婚姻
    關係等不實事項登載於職務上所掌之戶籍登記簿、戶籍謄本
    等公文書上，足以生損害於戶政機關對戶籍管理之正確性。
    沈春成再持上開使公務員登載不實之戶籍謄本公文書，以配
    偶來臺探親名義，向內政部警政署入出境管理局（現改制為
    內政部入出國及移民署，下稱境管局）申請核准甲○○○○ ○○○
    ○○○○入境以為行使，致該局承辦之公務員將渠等結婚來臺探
    親之不實事項，登載於職務上所掌管之公文書，並據以核發
    中華民國臺灣地區居留簽證予甲○○○○ ○○○ ○○○○，甲○○○○ ○○○
    ○○○○再於九十三年五月七日持上開居留簽證供桃園中正國際
    機場入境之海關人員以為行使，而合法進入臺灣地區，沈春
    成復於九十三年五月十一日以依親事由填寫申請書，向臺中
    縣警察局申請甲○○○○ ○○○ ○○○○之外僑居留證，足以生損害於
    境管局對人民入出境管理及警察機關對外籍人士管理之正確
    性。
三、處罰條文：
    刑法第二百十六條、第二百十四條。
四、附記事項：
  (一)本件涉及新舊法比較部分：
  1.按被告甲○○○○ ○○○ ○○○○行為後，九十四年二月二日修正公布
    之刑法，業於九十五年七月一日施行，新刑法第二條第一項
    之規定，係規範行為後法律變更所生新舊法律比較適用之準
    據法，於新刑法施行後，應適用新刑法第二條第一項之規定
    ，為「從舊從輕」之比較。查刑法第二百十四條之使公務員
    登載不實罪，其罰金刑之法定刑原為得科銀元五百元以下罰
    金，依修正後刑法施行法增訂第一條之一：「中華民國九十
    四年一月七日刑法修正施行後，刑法分則編所定罰金之貨幣
    單位為新臺幣。九十四年一月七日刑法修正時，刑法分則編
    未修正之條文定有罰金者，自九十四年一月七日刑法修正施
    行後，就其所定數額提高為三十倍。但七十二年六月二十六
    日至九十四年一月七日新增或修正之條文，就其所定數額提
    高為三倍」及刑法第三十三條第五款修正為：「主刑之種類
    如下：五、罰金：新臺幣一千元以上，以百元計算之」等規
    定觀之，依修正後之法律，刑法第二百十四條使公務員登載
    不實罪所得科處之罰金刑最高額為新臺幣一萬五千元、最低
    額為新臺幣一千元，然依被告行為時即修正前刑法第三十三
    條第五款規定之罰金最低額為銀元一元，並提高十倍計算，
    前開罰金刑，最高額為銀元五千元，最低額為銀元十元，若
    乘以三倍而換算為新臺幣，最高額雖與新法同為新臺幣一萬
    五千元，然最低額僅為新臺幣三十元。因此，比較上述修正
    前、後之刑罰法律，自以被告行為時即修正前關於科處罰金
    刑之法律較有利於被告。
  2.刑法第二十八條原規定：「二人以上共同『實施』犯罪之行
    為者，皆為共同正犯。」，新法修正為：「二人以上共同『
    實行』犯罪之行為者，皆為共同正犯。」，將舊法之「實施
    」修正為「實行」。原「實施」之概念，包含陰謀、預備、
    著手及實行等階段之行為，修正後僅共同實行犯罪行為始成
    立共同正犯。是新法共同正犯之範圍已有限縮，排除陰謀犯
    、預備犯之共同正犯。新舊法就共同正犯之範圍既因此而有
    變動，自屬犯罪後法律有變更，而非僅屬純文字修正，應有
    新舊法比較適用之問題（最高法院九十六年度臺上字第九三
    四、一三二三號判決參照）。而本件被告甲○○○○ ○○○ ○○○○與
    方龍發、林麗蘭、沈春成、林雲及姚沼林就上揭之犯行，
    既屬實行犯罪行為之正犯，經比較修正前後之規定，均應依
    第二十八條規定論擬。
  3.刑法第五十六條原規定：「連續數行為而犯同一之罪名者，
    以一罪論。但得加重其刑至二分之一。」，惟被告行為後，
    新修正刑法已刪除第五十六條連續犯之規定，此刪除雖非犯
    罪構成要件之變更，但顯已影響行為人刑罰之法律效果，自
    屬法律有變更，合先敘明。而本件被告甲○○○○ ○○○ ○○○○如犯
    罪事實要旨欄所示多次犯行，依行為時之舊法，僅應論以一
    行使使公務員登載不實罪，並得加重其刑至二分之一；而依
    裁判時之新法，被告前開犯行，即須分論併罰，是比較新、
    舊法之結果，自以被告行為時之法律，較有利於被告。
  4.又被告行為後，罰金罰鍰提高標準條例第二條業已刪除，而
    刑法第四十一條第一項前段關於易科罰金之折算標準，已由
    舊法之銀元一百元、二百元、三百元，修正為新臺幣一千元
    、二千元、三千元，因屬科刑規範事項之變更，其折算標準
    為裁判時所應諭知，自有就新舊法規定比較之必要，經比較
    新舊法結果，以被告行為時之舊法較有利於被告，依刑法第
    二條第一項前段之規定，應適用被告行為時之舊法即修正前
    刑法第四十一條第一項前段、修正前罰金罰鍰提高標準條例
    第二條之規定，諭知以銀元三百元即新臺幣九百元折算一日
    為易科罰金之折算標準。
  (二)核被告所為，係犯刑法第二百十六條、第二百十四條之行使
    使公務員登載不實罪。被告與方龍發、林麗蘭、沈春成、林
    雲及姚沼林就上揭犯行，具有犯意之聯絡及行為之分擔，
    均為共同正犯。被告使公務員登載不實之低度行為，應為行
    使使公務員登載不實公文書之高度行為所吸收，不另論罪。
    又被告先後多次行使使公務員登載不實之公文書，時間緊接
    ，所犯係構成要件相同之罪名，顯係出於概括犯意反覆為之
    ，應依修正前刑法第五十六條規定論以連續犯，並依法加重
    其刑。
  (三)本件依公訴檢察官與被告甲○○○○ ○○○ ○○○○之協商內容，被告
    願支付新臺幣三萬六千元之公益捐，並已於九十九年五月五
    日捐款完成，有富邦銀行匯款委託書一份在卷可稽，是被告
    甲○○○○ ○○○ ○○○○其因一時失慮致犯本罪，姑念其犯行所生危
    害非鉅，且已坦承犯行，本院認被告經此教訓，當知警惕，
    信無再犯之虞，所宣告之刑以暫不執行為適當，爰依刑法第
    七十四條第一項第一款之規定（犯罪在新法施行前，新法施
    行後，緩刑之宣告，應適用新法第七十四條之規定，參照最
    高法院九十五年第八次刑事庭會議決議），諭知緩刑二年，
    以勵自新。
  (四)另被告犯罪時間係於九十六年四月二十四日以前，合於中華
    民國九十六年罪犯減刑條例所定減刑要件，應依該條例第二
    條第一項第三款規定，減其刑期二分之一，並依同條例第九
    條之規定，併諭知易科罰金之折算標準。
五、協商判決除有刑事訴訟法第四百五十五條之四第一項第一款
    於本訊問程序終結前，被告撤銷協商合意或檢察官撤回協商
    聲請者；第二款被告協商之意思非出於自由意志者；第四款
    被告所犯之罪非第四百五十五條之二第一項所定得以聲請協
    商判決者；第六款被告有其他較重之裁判上一罪之犯罪事實
    者；第七款法院認應諭知免刑或免訴、不受理者情形之一，
    及違反同條第二項「法院應於協商合意範圍內為判決；法院
    為協商判決所科之刑，以宣告緩刑或二年以下有期徒刑、拘
    役或罰金為限」之規定者外，不得上訴。
六、如有上開可得上訴情形，得自收受宣示判決筆錄送達之日起
    十日內，向本院提出上訴書狀，上訴於第二審法院。
中    華    民    國    99    年    5    月     17    日
                  臺灣臺中地方法院刑事第十五庭
                                  書記官  簡雅文
                                  法  官  林學晴
以上正本證明與原本無異。
上訴書狀如未敘述理由，應於上訴期間屆滿後20日內補提理由書
狀於本院。（應敘述具體理由並附繕本）。
                                  書記官  簡雅文
中    華    民    國    99    年    5    月     17    日
【附錄本案論罪科刑法條全文】
刑法第二百十六條：
行使第二百十條至第二百十五條之文書者，依偽造、變造文書或
登載不實事項或使登載不實事項之規定處斷。
刑法第二百十四條：
明知為不實之事項，而使公務員登載於職務上所掌之公文書，足
以生損害於公眾或他人者，處三年以下有期徒刑、拘役或五百元
以下罰金。

司法院資訊處製作；財團法人民間司法改革基金會備份。
